【裁判字號】    95,上訴,3655
【裁判日期】    951129
【裁判案由】    違反槍砲彈藥刀械管制條例
【裁判全文】
臺灣高等法院刑事判決                95年度上訴字第3655號
上  訴  人
即  被  告  甲○○
指定辯護人  連兆宗律師
上列上訴人因違反槍砲彈藥刀械管制條例等案件，不服臺灣士林
地方法院95年度訴字第490號，中華民國95年8月10日第一審判決
（起訴案號：臺灣士林地方法院檢察署94年度偵字第6109號），
提起上訴，本院判決如下：
    主  文
上訴駁回。
    事  實
一、甲○○有多次違反麻醉藥品管理條例、賭博、竊盜前科，最
    近一次因竊盜案件，經原審法院以88年度易字第178號判決
    判處有期徒刑9月確定，於89年12月22日縮短刑期假釋出監
    ，90年5月23日假釋期滿未經撤銷假釋，以已執行完畢論。
二、甲○○與潘圳洋係朋友關係，潘圳洋並向甲○○之父承租坐
    落臺北縣汐止市○○路○段126號1樓使用，甲○○則住在同
    址2樓。民國（下同）94年6月4日上午11時許，潘圳洋在上
    址1樓住處把玩以仿BERETTA廠84型半自動手槍製造之玩具手
    槍換裝土造金屬槍機、槍管而成，具殺傷力之改造手槍1 把
    （槍枝管制編號：0000000000號，內裝有含以土造金屬彈殼
    加裝9公釐金屬彈頭而成之具殺傷力之土造子彈5顆之彈匣1
    個）時，因操作不慎擊發1顆射中自己之右前胸，適甲○○
    在2樓聞聲下樓查看，發現潘圳洋右胸前受傷，且正以毛巾
    等物試圖擦拭該處血跡，身旁並有上揭改造槍彈，乃亟欲將
    潘圳洋送往醫院救治，潘圳洋即央求甲○○將槍枝藏好以免
    遭警方查緝，詎甲○○明知可發射子彈具有殺傷力之改造手
    槍以及子彈，係屬違禁物，未經許可，不得寄藏，竟基於寄
    藏之犯意，受潘圳洋之託，代為保管藏放上開槍枝一支及剩
    餘之土造子彈4顆，並將該槍彈置放在潘圳洋所有車號1250
    －DW號自小貨車駕駛座後方，旋於同日上午11時26分許，駕
    駛該車將潘圳洋送往汐止市欣慶生醫院急救，嗣因欣慶生醫
    院人員告知需要潘圳洋之證件及健保卡，甲○○乃返回上揭
    處所尋找，而欣慶生醫院人員因發現潘圳洋係受槍傷，即於
    同日上午11時40分許向警方通報，且因發現潘圳洋傷勢過重
    ，遂將潘圳洋轉送臺北內湖三軍總醫院，迨甲○○偕同女友
    李玉鈴攜帶潘圳洋證件返回欣慶生醫院後，獲悉潘圳洋已轉
    院，甲○○即囑李玉鈴先行搭乘計程車前往，自己則將上揭
    槍械（內含彈匣1個及子彈4顆）放置在襯墊有保麗龍板之紙
    盒內，紙盒外再套以塑膠袋後，前往臺北縣汐止市○○街○
    段256巷1號旁草叢內藏放。潘圳洋經轉送臺北內湖三軍總醫
    院後，仍因槍創致右側胸腔出血而出血性休克，於同日下午
    1時30分死亡。同時警方據報前往潘圳洋上揭租屋處勘查，
    在地面上尋獲金屬彈頭1顆、彈殼2個、沾血鑽頭1支，另在
    潘圳洋工作檯上發現黑色火藥1盒及不具槍管之另1枝仿COLT
    廠自動手槍製造之金屬玩具手槍，而未查獲可供擊發子彈之
    槍械，嗣臺灣士林地方法院檢察署檢察官相驗後，要求警方
    查明槍械下落，警方獲知甲○○於當時在現場，嫌疑重大，
    乃積極追查，甲○○恐遭牽連，始供出上情，並於94年6月5
    日凌晨1時許自願帶同警方在上揭地點，查獲潘圳洋交付由
    甲○○藏匿之仿BERETTA廠84型半自動手槍製造之改造手槍1
    支（槍枝管制編號：0000000000號）及子彈4顆。
三、案經臺北縣政府警察局汐止分局報告臺灣士林地方法院檢察
    署檢察官偵查起訴。
    理  由
甲、程序方面：
一、按被告以外之人於審判外之言詞或書面陳述，除法律有規定
    者外，不得作為證據。又被告以外之人於審判外之陳述，雖
    不符前4條之規定，而經當事人於審判程序同意作為證據，
    法院審酌該言詞陳述或書面陳述作成時之情況，認為適當者
    ，亦得為證據。當事人、代理人或辯護人於法院調查證據時
    ，知有第159條第1項不得為證據之情形，而未於言詞辯論終
    結前聲明異議者，視為有前項之同意，刑事訴訟法第159條
    第1項、第159條之5分別定有明文。本件證人李玉玲、李鐘
    桂於警詢之供述，係被告以外之人於審判外之陳述，被告就
    上開告訴人之警詢陳述，未於言詞辯論終結前聲明異議，視
    為同意作為證據，且經本院審酌該言詞陳述作成時之情況，
    認為適當，依刑事訴訟法第159條之5第1項、第2項之規定，
    自有證據能力。
二、次按被告以外之人於偵查中向檢察官所為之陳述，除顯有不
    可信之情況者外，得為證據，亦為刑事訴訟法第159條之1第
    2項所明定。本件證人陳奕蓁、李玉玲、李鐘桂於檢察官偵
    查中之供詞，亦無顯有不可信之情況，依上開規定，自得為
    證據。
乙、實體方面：
一、訊據被告甲○○固坦承於上開時地受潘圳洋之託將扣案槍彈
    藏放在1250－DW號自小貨車駕駛座後方，並駕駛該部自小貨
    車送潘圳洋前往欣慶生醫院就醫，再折返上址搭載其女友李
    玉玲至欣慶生醫院，嗣獲悉潘圳洋已轉院至三軍總醫院，乃
    要求李玉玲先行搭車前去，自己則轉至臺北縣汐止市○○街
    ○段256巷1號旁草叢棄置扣案槍彈等情不諱，惟矢口否認有
    寄藏槍彈之犯意，並辯稱：伊當時只是想要救人，並沒有持
    有或寄藏槍彈之意思，且在檢察官訊問前，即向警察告知槍
    枝來源及去向云云。
二、惟查：
(一)被告於偵查中供稱：「我問洋哥（按係潘圳洋）發生何事，
    他叫我先送他去醫院，東西幫他收一收，我看見洋哥旁邊有
    一支槍，我先將槍從地上拿起來並向前走將鐵捲門開關打開
    ，再把槍從駕駛座放到後座音箱旁的紙箱」、「所以我就請
    李（玉玲）先去三總看情況，而且我聽慶生的醫生說情況不
    樂觀，我怕事後會查到槍在車上，所以我想先去丟槍，我在
    慶生醫院附近的大同路將李放下，我就開車去長江街，路上
    我撿了一個紙盒及塑膠袋，我將槍放進紙盒並套上塑膠袋，
    我下車將東西丟入草叢內，之後我就趕去三總」、「（問：
    為何一開始要對警方隱瞞？）因為洋哥叫我將槍收起來，我
    想他是怕受槍傷，被警方追查。」（見偵卷第61頁、第62頁
    ）、「我與李在吵架期間，有聽到砰一聲，但我還是沒有馬
    上下去，等吵完下樓，潘的房間未鎖，我進入看，只見潘一
    人，那時他還能說話，我問潘發生何事，潘說東西先收起來
    ，就是指我帶警方找出來的那把槍。槍當時掉在地上，彈匣
    在槍內。當時我沒有看見另一支槍，潘叫我收，我就將槍先
    放在車上，後來我撿了一個紙盒放進去，丟掉。我在收槍時
    ，潘用手摀著胸口，拿著布在屋內走來走去，我將槍放在駕
    駛座後面。盒子是我在路上撿的。（潘有叫你將槍丟掉？）
    他叫我收一收，我不敢將東西放在車上，我想怕會影響到潘
    ，我也不知道他這樣會死掉。所以我才將槍拿去丟掉。」等
    語（見偵卷第104頁、第105頁）；且證人即承辦員警黃裕源
    於原審審理亦具結證稱：「（審判長問被告有無透漏槍枝來
    源？）他說聽到槍聲下樓看到死者已經受傷，死者跟他說因
    為他是槍傷所以警察會查，要他替他處理掉槍枝．．．。」
    等語，足見被告係囿於情誼，以圖躲避查緝，受潘圳洋所託
    ，將上開扣案槍彈先移置於潘圳洋車內，再將扣案槍彈妥善
    包裝後，置放在臺北縣汐止市○○街256巷1號旁之草叢內無
    疑。再者，上開扣案槍彈為警發覺時，係置放在紙箱內，紙
    箱中以保麗龍板上下襯墊，再於紙箱外套以塑膠袋等情，亦
    據上開證人黃裕源於原審證述明確（見原審卷第43頁），並
    有查獲現場照片3張在卷可憑（見偵卷第43頁下方照片、第
    44頁），更見被告對於上開扣案槍彈係屬槍砲彈藥刀械管制
    條例所管制之物品亦有所認識，且有藏匿之故意，否則自無
    大費周章予以包裝之理，其行為已該當未經許可寄藏其他可
    發射子彈具有殺傷力之手槍罪及子彈罪至明。
(二)至被告於偵查中固另供稱：「我上車開沒多久，我想起洋哥
    叫我將槍收去『丟』」等語，意指潘圳洋係囑託其將上開槍
    彈「棄置」，但與其前開所供：「（潘有叫你將槍丟掉？）
    他叫我收一收，我不敢將東西放在車上，我想怕會影響到潘
    ，我也不知道他這樣會死掉。所以我才將槍拿去丟掉。」等
    語不符，且被告原先如係欲棄置上開槍彈，自無庸將槍彈置
    放在紙箱內，以保麗龍板上下襯墊，再於紙箱外套以塑膠袋
    ，足見被告此部分所供，無非避重就輕之詞，不足採信。
(三)被告於94年6月5日凌晨1時許，偕同員警在臺北縣汐止市○
    ○街○段256巷1號旁之草叢內，扣得改造手槍1支及子彈4 顆
    ，該槍彈經送請內政部警政署刑事警察局以性能檢驗法及試
    射法鑑定結果，認定：送鑑改造槍一支（槍枝管制編號：00
    00000000）係由仿BERETTA廠84型半自動手槍製造之玩具手
    槍換裝土造金屬槍機、槍管而成之改造手槍，機械性能良好
    ，可擊發適用子彈，認具殺傷力，另送鑑子彈4顆，認均係
    由土造金屬彈殼加裝直徑9.0mm金屬彈頭而成之土造子彈，
    經取樣1顆試射結果，可擊發，認具殺傷力，有內政部刑事
    警察局94年6月27日刑鑑字第0940089732號槍彈鑑定書在卷
    可憑（見相卷第192頁至第194頁），足見上開槍彈居均具殺
    傷力無疑。
(四)雖被告辯稱：伊當時只是想要救人，並沒有持有或寄藏槍彈
    之意思云云。惟按寄藏與持有，均係將物置於自己實力支配
    之下，僅寄藏必先有他人之持有行為，而後始為之受寄代藏
    而已，故寄藏之受人委託代為保管，其保管之本身，亦屬持
    有，不過，此之持有係受寄之當然結果。又按未經許可無故
    持有手槍罪、其他可發射子彈具有殺傷力之槍枝罪及子彈罪
    ，只須未經主管機關許可，且無正當理由而將該槍枝、子彈
    置於自己實力支配之下，罪即成立，至是否為自己持有，或
    持有時間之長短，皆所不問，最高法院著有74年台上字第34
    00號判例、95年台上字第2419號判決參照。經查：被告係受
    寄而藏匿上開槍彈，有如前述，且其亦自承係在送潘圳洋至
    欣慶生醫院就醫後始將放置在車上之槍彈帶往上開處所藏放
    等語，而當時其顯已將潘圳洋送醫救治，並無可能因急於救
    人而影響其對於上開扣案槍彈處置之判斷，被告上開所辯，
    亦不足採。
(五)被告雖另辯稱：伊在檢察官訊問前，即向警察告知槍枝來源
    及去向，已合於自首要件云云。惟查：
  (1)按「對於未發覺之罪自首而受裁判者，減輕其刑。」刑法第
    62條前段定有明文。此所謂「發覺」，並非以有偵查犯罪權
    責之機關或人員確知其人犯罪無誤為必要；如有確切之根據
    因而對犯人發生合理之懷疑，即足當之。而所謂之發覺犯罪
    事實，祇須有偵查犯罪職權之公務員，已知該犯罪事實之梗
    概為已足，無須確知該犯罪事實之真實內容為必要。亦即所
    謂未發覺，乃指犯罪事實未為有偵查犯罪職權之公務員所發
    覺，或犯罪事實雖已發覺，而犯人為誰尚不知者而言。但此
    所謂之發覺犯罪事實，只須有偵查犯罪職權之公務員，已知
    該犯罪事實之梗概為已足，無須確知該犯罪事實之真實內容
    為必要，而所知之人亦僅須知其有犯罪嫌疑即為犯罪業已發
    覺，不以確定其人為該犯罪之真兇無訛為必要。倘行為人於
    警方合理懷疑其為犯罪人後，始經策動到案陳述，自與自首
    之要件不合。末按裁判上之一罪其一部分犯罪如已因案被發
    覺，之後被告雖在檢察官或司法警察官訊問中陳述其餘未發
    覺之部分犯罪行為，並不符合刑法第62條之規定，不應認有
    自首之效力。最高法院著有89年臺上字第110號、88年臺上
    字第5927號、85年臺上字第3788號、91年度台上字第3054號
    判決要旨可資參照。
  (2)欣慶生醫院於94年6月4日上午11時30分許，接獲傷患潘圳洋
    後，已知潘圳洋係因槍擊受傷，即由櫃臺行政人員李鐘桂於
    94年6月4日上午11時40分許向警方報案等情，已據證人李鐘
    桂於警詢及偵查時陳述明確（見相卷第6頁至第8頁、偵卷第
    39頁至第40頁、第102頁至第103頁），並有臺北縣政府警察
    局汐止分局處理相驗案件初步調查報告暨報驗書在卷可憑（
    見相卷第2頁）。且臺北縣政府警察局汐止分局員警於同日
    下午1時許會同內政部警政署刑事警察局刑警隊鑑識組，至
    臺北縣汐止市○○路○段126號1樓進行採證，於大門入門口
    旁發現彈頭1顆，靠牆雜物堆中發現彈殼1枚，並在置物櫃後
    之工作檯上發現另1把玩具槍枝（無槍管、彈匣），地板上
    有彈殼1枚，亦有汐止分局轄內潘圳洋死亡案現場初步勘察
    報告附卷足佐（見相卷第89頁）。又被告之女友李玉玲於當
    日下午2時35分許警詢時供稱：伊原本和甲○○在二樓吵架
    ，之後甲○○聽到砰一聲之後就下樓察看，在往三軍總醫院
    的車上伊問潘圳洋發生何事，甲○○說潘圳洋應該是被槍打
    到等語（見偵卷第24頁）；另檢察官於當日下午6時許督同
    法醫師、死者家屬及承辦員警在三軍總醫院進行相驗後，訊
    問潘圳洋之妻陳奕蓁及甲○○之女友李玉玲，當時證人陳奕
    蓁陳稱：潘圳洋早上和伊到臺北市○○○路擺攤，之後伊要
    潘圳洋載伊父母去看房子，9點半至10點半間潘圳洋有回來
    後又離開，後來接到甲○○女友通知說潘圳洋出事，伊就直
    接到三總，案發地點是向甲○○父親承租等語（見相卷第22
    頁至第24頁）。參以被告於94年6月4日晚間9時10分製作警
    詢筆錄之初尚否認有受潘圳洋所託寄藏扣案槍彈等情，並供
    稱：「（問：妳看到潘圳洋手握住胸口時，有無看到潘圳洋
    拿槍或在倉庫內看到槍枝？）我沒有看到潘圳洋有拿槍，當
    時也沒有注意倉庫內有無槍枝。」、「（問：你是否知道潘
    圳洋遭槍傷之槍枝在何處？）我不知道」（見偵卷第18頁、
    第19頁），嗣經員警質問潘圳洋受有槍傷，何以現場搜索結
    果，僅覓得一把沒有槍管之改造手槍、彈殼2發以及彈頭1發
    時，始坦認：有詢問潘圳洋發生何事，潘圳洋告知伊受傷，
    並要伊將槍收起來，伊就將槍拿到車上，開車送潘圳洋到醫
    院，且潘圳洋要伊說不知道槍在何處，係因害怕受牽連才會
    說不知道等語，嗣並帶同員警至上址取出扣案槍彈，並就藏
    放槍彈始末有所供述，有被告警詢筆錄在卷可憑（見偵卷第
    20頁），以及證人黃裕源於原審證稱：「（審判長問：潘圳
    洋槍擊案是否由你承辦？）有二個小組，我是先到三總，當
    時死者已經轉到三總，我們就先將送死者來的人帶回調查順
    便勘查現場。（審判長問：送死者來的是何人？）被告甲○
    ○，根據死者的家屬說的。（審判長問：當時有無查到槍枝
    ？）沒有。（審判長問：後來如何查到槍枝？）偵訊到一半
    時被告就坦承他將槍丟到水池裡。（審判長問：被告坦承前
    有無懷疑過槍枝曾經被他處理？）因為我在現場有看到磨槍
    工具和彈殼，但沒有看到槍，因為死者是死於槍傷所以一定
    要把槍找出來，我們剛開始是懷疑被告開的槍，他坦承前我
    有先跟他說如果槍是他拿走要交代槍枝下落，因為現場只有
    他進去過。（審判長問：後來被告有無帶你去取槍？）偵訊
    到一半時被告有跟我們說槍是被他丟的，所以他就帶我們去
    取槍。」等語，足見本件警方已有確切之根據而對被告產生
    持槍之合理懷疑，是以被告其後始供出上情，並偕同警方取
    出槍彈，即難認合於自首之要件。
  (3)證人黃裕源於原審審理中固證稱：伊是在偵訊被告之後才知
    道槍枝是被告帶出去，在被告供出槍枝去向之前，並不知道
    被告持有槍枝等語（見原審卷第44頁、第45頁）。惟刑法第
    62條前段所謂發覺，固非以有偵查犯罪權之機關或人員確知
    其人犯罪無誤為必要，而於對其發生嫌疑時即得謂為已發覺
    ，業如前述。本件員警於潘圳洋送醫後即得悉潘圳洋係遭槍
    傷，在現場勘查結果又未發現可供發射子彈之槍枝，而依證
    人李玉玲之陳述，被告係在第一時間和潘圳洋接觸者，則證
    人黃裕源應已對被告產生合理懷疑，此觀被告於上揭警詢筆
    錄中有遭證人黃裕源質疑被告供稱不知槍枝去向並不合理之
    情即明。況證人黃裕源於原審審理時亦結證稱：勘查完現場
    後，檢察官要求伊等將甲○○帶回詢問槍枝下落及送醫過程
    等語（見原審卷第42頁），足認被告在供出槍彈去向之前，
    有偵查權限之員警已有確切之根據而對被告產生持槍之合理
    懷疑。
  (4)證人黃裕源於原審固另證稱：伊有告知被告可能涉及殺人案
    件，要被告交代槍枝下落等語（見原審卷第45頁），被告於
    原審亦辯稱：當時員警偵辦方法係指向殺人案，懷疑被告為
    殺害潘圳洋之兇手，但對於被告持有或寄藏槍枝部分應屬公
    務員不知之犯罪事實，自亦合於自首要件云云。惟查：證人
    黃裕源係對被告持扣案槍彈槍擊潘圳洋乙節有所合理懷疑，
    已如前述，又「寄藏」之受人委託代為保管，其保管之本身
    所為之「持有」，既係「寄藏」之當然結果，是以證人黃裕
    源對於被告涉犯持槍殺人罪既有所查覺，被告就涉犯寄藏槍
    彈部分供出上情，仍不生自首之效力。
  (5)依上開說明，被告帶同警員起獲扣案槍彈之舉，顯非自首，
    被告請求依自首之規定，減輕其刑，尚屬無據。
三、綜上所述，被告寄藏扣案槍彈，事證明確，犯行堪以認定。
四、按被告行為後，刑法業於94年2月2日經總統以華總一義字第
    09400014901號令修正公布，並於95年7月1日施行，參酌最
    高法院95年5月23日刑事庭第8次會議決議，新刑法第2條第1
    項之規定，係規範行為後法律變更所生新舊法律比較適用之
    準據法，於新刑法施行後，應適用新刑法第2條第1項之規定
    ，為「從舊從輕」之比較。本案涉及法律變更部分，說明如
    下：
(一)關於累犯之新舊法比較：
    被告行為後，刑法第47條第1 項關於累犯之規定，增加犯罪
    行為人之再犯係出於「故意」者，始有累犯加重之適用，並
    於94年2 月2 日修正公布，於95年7 月1 日施行，本件被告
    有事實欄所載之犯罪科刑執行情形，有臺灣高等法院被告前
    案紀錄表1 紙附卷可憑，其於有期徒刑執行完畢後，5 年內
    再基於故意犯而本件有期徒刑以上之罪，無論依修正前刑法
    第47條或修正後之刑法第47條第1 項規定，均構成累犯，依
    新修正之刑法第2 條第1 項前段之規定，應適用行為時之修
    正前刑法第47條規定論處，為累犯，並依法加重其刑。
(二)關於罰金易服勞役標準之新舊法比較：
    被告犯罪後，刑法第42條易服勞役規定業已修正，罰金罰鍰
    提高標準條例第2 條業已修正刪除，並均自95年7 月1 日生
    效，由於95年7 月1 日以前，易服勞役折算標準頂多以新臺
    幣900 元折算1 日，而依新修正之刑法第42條，則易服勞役
    折算標準至少以新臺幣1000元折算1 日，因此比較刑法修正
    前後規定結果，修正後規定自較修正前規定有利於被告，是
    依修正後之刑法第2 條第1 項但書規定，併就其所受罰金刑
    部分，適用修正後即裁判時之刑法第42條規定，諭知本件易
    服勞役折算標準。
五、核被告所為，係犯槍砲彈藥刀械管制條例第8條第4項之未經
    許可寄藏可發射子彈具有殺傷力之改造手槍罪及同條例第12
    條第4項之未經許可寄藏子彈罪。被告同時寄藏改造手槍及
    子彈，以一持有行為而觸犯二種罪名，為想像競合犯。又「
    寄藏」之受人委託代為保管，其保管之本身所為之「持有」
    ，既係「寄藏」之當然結果，法律上自宜僅就「寄藏」行為
    為包括之評價（最高法院74年臺上字第3400號判例意旨可資
    參照），是以本件自不再論以被告未經許可持有可發射子彈
    具有殺傷力之改造手槍及子彈罪。至起訴書固記載被告係犯
    未經許可，持有槍彈罪，惟被告係受潘圳洋委託保管子彈，
    其行為應屬「寄藏」，檢察官此部分論述尚有誤解，惟被告
    「寄藏」行為亦為起訴效力所及，本院自應併予審理。查被
    告有事實欄所載之犯罪執行情形，有本院被告全國前案紀錄
    表在卷可按，於5年之內再犯本件最重本刑為有期徒刑以上
    之罪，為累犯，應依修正前刑法第47條第1項之規定加重其
    刑（詳如上述，原判決已為上開新舊法之比較說明，惟誤認
    應本於統一性及整體性原則，綜合全部罪刑之結果加以比較
    ，而依新法即修正後刑法第47條第1項之規定加重其刑，應
    予更正）。再按刑法第59條之酌量減輕其刑，必於犯罪之情
    狀，在客觀上足以引起一般同情，認為即予宣告法定低度刑
    期，猶嫌過重者，始有其適用。雖被告係因友人潘圳洋受傷
    甚重，且急於送潘圳洋就醫，始受潘圳洋所託代為保管藏放
    扣案槍彈，但被告於送潘圳洋就醫後，仍未主動向員警報繳
    ，而將扣案槍彈藏匿後置放他處，迄員警詢問並質以各項不
    合理之點後始肯坦承犯行，其行為並不足以引起一般人之同
    情，自無刑法第59條情堪憫恕減輕其刑之適用，附此敘明。
六、原審同此認定，因依槍砲彈藥刀械管制條例第8條第4項，刑
    法第2條第1項但書、第11 條前段、第47條第1項、第42條第
    3項、第38條第1項第1款各規定，並審酌被告藐視公共規範
    ，欠缺守法觀念，非法寄藏槍枝及彈藥，危害人身安全及社
    會秩序至鉅，行為可訾，應予非難，兼衡其持有槍枝、子彈
    之數量、素行非佳、犯罪動機、目的、手段以及並未持以犯
    罪等一切情狀，量處有期徒刑參年貳月，併科罰金新臺幣拾
    萬元，並諭知罰金如易服勞役，以新臺幣壹仟元折算壹日（
    關於易服勞役折算標準之新舊法比較，已如上述），併以扣
    案之仿BERETTA廠84型半自動手槍製造之改造手槍壹枝（含
    彈匣1個、槍枝管制編號：0000000000號）及子彈3顆，均屬
    違禁物，不問屬於犯人與否，均應依刑法第38條第1項第1款
    規定宣告沒收。另扣案具殺傷力之土造子彈1顆，已送請內
    政部警政署刑事警察局鑑定時試射擊發而喪失效用，所遺留
    之彈頭及彈殼，非屬違禁物，又非被告所有，自屬無從宣告
    沒收。另扣案用以包裝槍彈之紙盒及塑膠袋，被告自承係伊
    自路邊撿拾而得（見偵卷第61頁），並非被告所有，亦不另
    宣告沒收；暨以被告被訴涉犯刑法第165條之湮滅刑事證據
    部分，尚屬不能證明被告此部分犯罪，惟因公訴意旨指此與
    前開論罪科刑部分，有裁判上一罪之想像競合犯關係，乃不
    另為無罪判決之諭知（詳如後述）。核其認事用法，俱無違
    誤，量刑亦甚允洽。被告上訴意旨，仍執陳詞，否認犯行，
    為無理由，應予駁回。
七、公訴意旨另以：被告寄藏潘圳洋改造之上開槍彈，係另涉犯
    刑法第165條之湮滅刑事證據罪嫌云云。惟按刑法第165條之
    湮滅刑事證據罪其構成要件，一須關係他人刑事被告案件之
    證據，二須偽造、變造、湮滅、隱匿或使用偽造變更證據之
    行為。惟應注意者，刑事被告案件，不以起訴後為限，其因
    告訴、告發、自首等開始偵查以後之案件皆是，又司法警察
    知有犯罪嫌疑者，應即開始調查。故一經開始偵查即可為本
    案之刑事被告案件。是刑法第165條湮滅刑事證據罪，係以
    湮滅或隱匿關係他人刑事被告案件之證據為要件，其中所謂
    「刑事被告案件」，指因告訴、告發、自首等以及司法警察
    知有犯罪嫌疑情形而開始偵查之案件（最高法院24年度總會
    決議（三六）、最高法院75年度台上字第5108號判決、94年
    台非字第53號判決足資參照）。經查：被告係於94年6月4日
    上午11時26分許，駕車將潘圳洋送至汐止市之欣慶生醫院急
    救，有設置在臺北縣汐止市○○路○段、復興路48巷口之監
    視器錄影可據，並經檢察官勘驗無訛（見偵卷第95頁至第96
    頁），又員警係於同日上午11時40分許接獲欣慶生醫院人員
    李鐘桂報案始得悉潘圳洋遭受槍擊，並於同日下午1時許至
    現場勘查，均如前述，而被告在送潘圳洋就醫前，已受潘圳
    洋寄託代為保管藏放扣案槍彈，足見其於寄藏行為完成時，
    調查及偵查犯罪之有關機關，尚不知潘圳洋有改造槍彈之犯
    行，亦未對潘圳洋有何調查作為，易言之，當時潘圳洋並不
    具「刑事被告」身份，揆諸前揭說明，被告於寄藏上開槍彈
    時，潘圳洋既非屬於偵查開始後之刑事被告，上開槍彈即非
    關係他人刑事被告案件之證據，自難以被告有寄藏槍彈之事
    實即得以刑法165條之規定相繩。此外，復查無其他積極證
    據足資認定被告有湮滅關係他人刑事被告案件之證據行為，
    自屬不能證明被告此部分犯罪，惟因公訴意旨指此與前開論
    罪科刑部分，有裁判上一罪之想像競合犯關係，爰不另為無
    罪判決之諭知。
據上論斷，應依刑事訴訟法第368條，判決如主文。
本案經檢察官呂光華到庭執行職務。
中    華    民    國    95    年    11    月    29    日
                  刑事第十七庭  審判長法  官  陳貽男
                                      法  官  鄭水銓
                                      法  官  高明哲
以上正本證明與原本無異。
如不服本判決，應於收受送達後十日內向本院提出上訴書狀，其
未敘述上訴之理由者並得於提起上訴後十日內向本院補提理由書
（均須按他造當事人之人數附繕本）。
                                      書記官  李垂福
中    華    民    國    95    年    11    月    30    日
附錄：本案論罪科刑法條全文
槍砲彈藥刀械管制條例第8條第4項：
未經許可，持有、寄藏或意圖販賣而陳列第1 項所列槍枝者，處
3 年以上10年以下有期徒刑，併科新臺幣700 萬元以下罰金。
槍砲彈藥刀械管制條例第12條第4 項
未經許可，持有、寄藏或意圖販賣而陳列子彈者，處5 年以下有
期徒刑，併科新台幣300 萬元以下罰金。


司法院資訊處製作；財團法人民間司法改革基金會備份。
